【裁判字號】    98,簡上,946
【裁判日期】    980910
【裁判案由】    詐欺
【裁判全文】
臺灣板橋地方法院刑事判決             98年度簡上字第946號
上  訴  人
即  被  告  乙○○
上列上訴人即被告因詐欺案件，不服本院98年度簡字第3450號中
華民國98年6 月19日第一審判決（聲請案號：98年度偵字第2954
號），提起上訴，本院管轄之第二審合議庭判決如下：
    主  文
上訴駁回。
    事  實
一、乙○○明知於犯罪集團專門收集人頭帳戶用以犯罪之社會現
    象層出不窮之際，若將自己之金融帳戶存摺及金融卡、密碼
    出售、出租或提供他人使用，可能因此供不法詐騙份子用以
    詐使他人將款項匯入後，再加以提領之用，並能預見可能因
    而幫助他人從事詐欺取財犯罪，竟不違背其本意，仍基於幫
    助他人詐欺取財之不確定故意，於民國97年12月25日下午2
    時許，在臺北縣土城市○○路○ 段的萊爾富超商前，將其向
    第一商業銀行股份有限公司（下稱第一銀行）土城分行申請
    開設之帳號00000000000 號帳戶之存摺影本、金融卡、密碼
    ，提供予真實年籍姓名不詳之成年人士使用。嗣某不詳詐欺
    集團成員取得乙○○上開第一銀行帳戶之帳號、金融卡、密
    碼後，即基於意圖為自己不法所有之犯意，於97年12月25日
    晚間9 時許，致電甲○○，向甲○○佯稱係博客來網路中心
    工作人員，甲○○先前購物，因送貨人員作業疏失，誤將付
    款方式勾選為分期付款，需依指示至自動櫃員機操作以取消
    分期付款之設定云云，致甲○○陷於錯誤，依指示前往高雄
    市○○區○○里○○路61號第一銀行自動櫃員機操作，而於
    同日晚間9 時19分許、9 時22分許、9 時25分許，接續匯款
    新臺幣（下同）9 萬6 千元、3 千元、1 千元至上開乙○○
    第一銀行帳戶內，匯入款項並旋即遭提領一空。嗣因甲○○
    察覺受騙，報警處理始循線查獲。
二、案經臺北縣政府警察局土城分局報請臺灣板橋地方法院檢察
    署偵查後聲請以簡易判決處刑。
    理  由
壹、證據能力部分：
    按被告以外之人於審判外之言詞或書面陳述，除法律有規定
    者外，不得作為證據，刑事訴訟法第159 條固定有明文。惟
    被告以外之人於審判外之陳述，雖不符同法第159 條之1 至
    之4 之規定，而經當事人於審判程序同意作為證據，法院審
    酌該言詞陳述或書面陳述作成時之情況，認為適當者，亦得
    為證據。查本案證人即被害人甲○○於警詢中之證述，為審
    判外之陳述而屬傳聞證據，且不符刑事訴訟法第159 條之3
    之規定，惟公訴人、被告乙○○就前開審判外之陳述，於本
    院審理中均表示同意引為證據，而本院審酌其陳述作成時之
    情況，核無違法取證及證明力明顯過低之瑕疵，亦認以之作
    為證據為適當，故依前開規定，上開證人於警詢中之陳述，
    自得為證據。
貳、實體部分：
一、訊據被告乙○○矢口否認有何幫助詐欺犯行，辯稱：伊是在
    97年12月25日看報紙應徵外務司機的工作，可以日領2 千5
    百元，伊與對方聯絡後，對方要伊交付駕照影本、存摺影本
    、金融卡，並說帳戶裡面不能有一毛錢，伊有問說為什麼要
    金融卡，對方說因為公司是兩班制，公司會計部晚上沒有上
    班，怕伊晚上上班沒有辦法拿到錢，拿金融卡是為了調查伊
    在銀行的交易紀錄是否正常，伊不知道有這樣的調查方式，
    所以伊就沒有懷疑，對方說的也沒有讓人起疑，所以伊就將
    上開第一銀行帳戶的存摺影本、金融卡及密碼交給對方，對
    方說會把錢存進去再領出來確認帳戶是否可以使用，伊並不
    知道這樣會幫助別人詐欺云云。
二、經查：
  (一)被告係於96年4 月13日向第一銀行申請開立帳號0000000000
    0 號帳戶，並領有金融卡一節，業經被告自承在卷，並有第
    一銀行土城分行98年1 月9 日（98）一土營作字第003 號函
    附之各類存款開戶暨往來業務項目申請書、身分證件影本、
    顧客資料查詢單（顧客資料變更登錄單）、往來交易明細表
    等件在卷可稽；又證人甲○○係因接獲詐欺集團成員來電，
    佯稱其網路購物付款發生錯誤，須依指示至自動櫃員機操作
    以取消分期付款之設定云云，致使其陷於錯誤，而於上揭時
    間接續匯款9 萬6 千元、3 千元、1 千元至被告上開第一銀
    行帳戶內等情，復經證人甲○○於警詢中證述明確，並有第
    一銀行上開函附之往來交易明細表1 份、自動櫃員機客戶交
    易明細表3 紙附卷可參，自堪認定。
  (二)被告雖以上開情詞置辯，惟依被告於本院審理中所述：我是
    去應徵外務司機，我打電話跟對方連絡，對方要我準備基本
    資料就是銀行存摺跟駕照的影本、提款卡，並約下午2 點在
    土城市○○路○ 段的萊爾富超商見面，見面後對方說公司要
    送不同的貨品，因為有送才會有薪水入帳，所以我要交金融
    卡密碼，查證我在銀行的信用度是否正常，我是因為當初沒
    有工作，急要工作就不疑有它，我就將存摺影本跟提款卡、
    密碼交給對方，他說他們會匯錢進去再將錢提出，這樣就可
    以證明我的帳戶是可以使用的，因為他說他們是兩班制，會
    工作到很晚，如果當天有上班，就會把薪水匯進來，我不知
    道公司在哪裡，我是看報紙廣告應徵的，我是第一次看報紙
    廣告應徵；我這次是應徵外務司機，工作內容就是把資料送
    到別的地方，或將一些貨物或人載到一些地方，公司名稱是
    什麼娛樂有限公司，工作時間是上午10點到下午4 點，還有
    3 點到晚上12點，對方沒有跟我講得那麼清楚是要送什麼人
    或貨物，薪水是日領2 千5 百元等語（見本院98年8 月13日
    準備程序筆錄第1 、2 頁及98年8 月27日審判筆錄第1 、2
    、5 頁），衡情，若被告真係因應徵司機工作而有先行查證
    其金融帳戶能否使用之必要，並非不得由帳戶所有人陪同所
    應徵公司之員工一同至金融機構臨櫃查詢，或一同至自動櫃
    員機以匯、取款方式操作確認，亦可由公司逕向金融機構發
    函詢問、徵信，何有大費周章要求被告提供金融卡、密碼之
    必要，且一般正常工作之應徵多係在公司內進行，應徵者對
    於公司所在、名稱及所應徵工作之內容亦均有一定之認識，
    豈有刻意不在公司內進行應徵，而相約在臺北縣土城市○○
    路○ 段的萊爾富超商收取金融卡等資料，且始終未清楚告知
    實際工作地點、工作內容之理，是被告所辯，顯與一般正常
    工作之應徵過程有違，委無可採。
  (三)又由被告所提出之報紙剪報資料，至多僅能證明被告確實有
    因見報紙刊登之應徵廣告與對方聯絡，但雙方在電話中對話
    之內容究係應徵工作或係收購帳戶，並無法由報紙剪報內容
    獲得證明，再輔以目前因提供帳戶幫助他人犯罪之情形層出
    不窮，並屢經媒體大肆報導，犯罪集團為避免引起警方注意
    ，不敢直接於報紙上刊登收購或租用帳戶之字樣，而改以應
    徵工作為幌，吸引見報者與之聯絡後，再告知欲以一定代價
    收購帳戶，更係邇來常見之收購帳戶手法，自不能僅以被告
    確係因先見報載應徵工作廣告與對方聯絡，即認被告交付上
    開第一銀行帳戶之金融卡、密碼係遭他人詐騙而非係自行交
    付上開第一銀行帳戶之金融卡、密碼供他人使用。
  (四)又金融存摺事關個人財產權益之保障，其專有性甚高，除非
    本人或與本人親密關係者，難認有何理由可自由流通使用該
    存摺，且一般人均有妥為保管及防止他人任意使用之認識，
    縱特殊情況偶須交付他人使用，亦必深入瞭解他人用途暨其
    合理性，始予提供；而依被告於本院審理中所述：工作經驗
    6 到7 年，19歲就開始工作了，我有做過餐飲業、工廠；我
    以前應徵過的工作沒有需要交付金融卡、密碼的，但我以前
    沒有應徵過外務司機，我有問對方為何要交付金融卡、密碼
    及存摺，對方說是要查詢銀行交易，我問是怕他們拿我銀行
    裡面的錢等語（見本院98年8 月27日審判筆錄第4 、6 頁）
    ，足見被告係具有相當之智識程度與生活經驗，且其在交付
    上開第一銀行帳戶之金融卡、密碼予他人前，即知將此等物
    品交予他人，他人即可用以任意存、提帳戶內之款項。因之
    ，以該等專有物品如落入不明人士手中，而未加以闡明正常
    用途，極易被利用為與財產有關之犯罪工具，此乃吾人依一
    般生活認知所易於體察之常識，而有犯罪意圖者，非有正當
    理由，竟徵求他人提供帳戶，客觀上可預見其目的，多係欲
    藉該帳戶取得不法犯罪所得，且隱匿帳戶內資金之實際取得
    人之身分，以逃避追查，以被告在交付上開帳戶予他人時，
    係智識程度正常之成年人，自應具有相當之社會經驗、常識
    ，其對向其收取帳戶之人不自己開立帳戶卻收取他人金融機
    構帳戶之舉，豈能無疑？況自政府開放金融業申請設立以來
    ，金融機構大量增加，使一般人申請存款帳戶極為容易、便
    利，除非充作犯罪使用，否則實無向他人購買或蒐集金融機
    構帳戶之必要，亦無將存款存放於他人帳戶之理。是被告將
    其所有上開第一銀行帳戶提供予他人使用，對該蒐集帳戶之
    人將可能以該帳戶供作詐欺取財之非法用途一節，應有所預
    見，竟不違背其本意，仍提供其所有上開第一銀行帳戶予他
    人使用，是被告具有幫助犯罪之不確定故意甚明。被告所辯
    ，均無可採。事證明確，被告犯行，已堪認定。
三、核被告乙○○所為，係犯刑法第30條第1 項前段、第339 條
    第1 項之幫助詐欺取財罪。又被告以幫助之意思，參與構成
    要件以外之行為，為幫助犯，爰依刑法第30條第2 項規定，
    依正犯之刑減輕之。原審以被告犯罪事實明確，援引刑事訴
    訟法第449 條第1 項前段、第3 項、第454 條第2 項、刑法
    第30條第1 項前段、第2 項、第339 條第1 項、第41條第1
    項前段、刑法施行法第1 條之1 第1 項、第2 項前段，量處
    被告有期徒刑2 月，並諭知易科罰金之折算標準，認事用法
    均無違誤，量刑亦屬妥適。被告上訴猶執前詞否認犯罪，並
    無理由，應予駁回。
據上論斷，應依刑事訴訟法第455 條之1 第1 項、第3 項、第
368 條，判決如主文。
本案經檢察官李巧菱到庭執行職務。
中    華    民    國    98    年    9     月    10    日
                  刑事第十二庭  審判長法  官  白光華
                                      法  官  楊志雄
                                      法  官  曾淑娟
上列正本證明與原本無異。
不得上訴。
                                      書記官  陳金鳳
中    華    民    國    98    年    9     月    10    日
附錄本案論罪科刑法條全文：
中華民國刑法第339條
意圖為自己或第三人不法之所有，以詐術使人將本人或第三人之
物交付者，處5 年以下有期徒刑、拘役或科或併科1 千元以下罰
金。
以前項方法得財產上不法之利益或使第三人得之者，亦同。
前二項之未遂犯罰之。


司法院資訊處製作；財團法人民間司法改革基金會備份。
